臺灣桃園地方法院刑事判決　　　　　　　　　　　　九十一年度交易字第五八三號
　　公　訴　人　臺灣桃園地方法院檢察署檢察官
　　被　　　告　丙○○
右列被告因傷害等案件，經檢察官提起公訴（九十一年度偵字第九四００號），本院
判決如左：
        主  文
丙○○傷害人之身體，累犯，處有期徒刑拾月。
        事  實
一、丙○○犯有多項前科，曾於民國八十六年間因恐嚇罪，經臺灣板橋地方法院於八
    十六年十二月四日判處拘役五十日確定，又於八十六年間因妨害公務罪，經本院
    於八十六年八月廿八日判處拘役四十日確定，再於八十六年間因違反動產擔保交
    易法，經臺灣板橋地方法院於八十七年二月十八日判處拘役四十日確定，又於八
    十七年間因竊盜罪，經臺灣板橋地方法院於八十八年七月二十八日判處有期徒刑
    三月確定，再於八十八年間因毀損罪，經本院中壢簡易庭判處罰金二千元確定，
    其之前開罪刑均經執行完畢，其又於九十年間因犯竊盜罪，經本院於九十年六月
    五日判處有期徒刑七月確定，甫於九十年十二月四日執行完畢，猶不知悔改，其
    明知計程車、自用小客車未依規定登計並加入相關公會，不得在桃園中正國際機
    場違規招攬入境旅客，仍於九十一年五月十三日下午駕駛車號為ＬＱ－二七０二
    號之自用小客車駛至該機場之一期航站大廈地下停車場先行停車，並於該日下午
    三時廿分許，在該航站大廈入境大廳十號柱計程車排班處非法招攬甫搭機自香港
    返臺之旅客甲○○，經甲○○同意搭乘丙○○之自用小客車，丙○○乃指示甲○○自行走至出境大廳等候，在入境大廳值勤之便衣警員張慶福、陳俊良見狀，乃
    以無線電通知在出境大廳值勤之制服警員乙○○，通知乙○○在出境大廳外面之
    航東路等待，張慶福、陳俊良見丙○○已由入境大廳下至地下停車場，乃尾隨甲○○至出境大廳外面之航北路、航東路口等待，約二、三分鐘，丙○○駕前開自
    用小客車自航北路左轉航東路，駛入航東路約二個自用小客車車身距離後乃停在
    馬路中間，打開後行李廂，並下車欲幫甲○○上行李，此時，張慶福、陳俊良乃
    分別走到丙○○所駕前開自用小客車之左後門、右後門處，乙○○亦已走到該自
    用小客車之正前方，該三位警員均已至定點就位且共同擋住該自用小客車，丙○○上完行李後，欲上駕駛座時，張慶福乃向丙○○表明警察身份，表示取締之意
    ，阻擋丙○○進入駕駛座，丙○○基於妨害公務之犯意，將張慶福推開，張慶福
    再加阻擋，丙○○乃故將車門用力開啟，將張慶福撞開（然未成傷），丙○○進
    入駕駛座後，張慶福以手敲擊丙○○之車窗玻璃，然丙○○因不滿警方取締，亟
    欲逃離現場，以逃避交通違規舉發，乃續承前同一妨害公務之犯意及基於傷害之
    不確定故意，不顧已就定位在其車正前方之乙○○之安危，逕自踩油門往前衝，
    乙○○閃避不及，乃被丙○○駕駛之前開自用小客車撞至引擎蓋上，丙○○仍向
    前行駛一小段距離，乙○○始由引擎蓋左側跌落地面，造成乙○○右足踝擦傷（
    一Ⅹ一公分）及挫傷瘀腫（五Ⅹ四公分）、左膝及左小腿多處擦傷（一Ⅹ一公分
    共四處）及挫傷、左手腕扭傷、頭部外傷等多處傷害。
二、案經內政部警政署航空警察局報告及乙○○告訴臺灣桃園地方法院檢察署檢察官
    偵查起訴。
        理  由
一、訊據被告丙○○固不否認右開違規攬客並撞傷乙○○警員之事實，然矢口否認右
    開犯行，辯稱：伊要逃跑的時候乙○○突然跑出來，伊才會不小心撞到乙○○云
    云。惟查：證人即被害人乙○○警員於本院審理時證稱「當時我在出境大廳執勤
    ，我是制服警員，我從無線電內聽到便衣的張慶福、陳俊良（警員）說有發現一
    位黃牛準備載客，說要坐黃牛車的旅客車子正在航北路等車，我就回答他們說會
    配合他們一起去取締。二位便衣員警在航北路，我在航東路，後來我們看到被告
    開車從航北路左轉到航東路，車子轉入航東路之後就停下來了，這部車並沒有緊
    靠出境大廳，是距離出境大廳還有二部車的距離在馬路上停下來，被告開車門下
    車打開後行李箱幫甲○○上行李，然後便衣警員從車後跑上前攔住被告，當時被
    告還在後車廂那邊，他們在取締的時候我就已經跑到被告車頭的正前方向，被告
    因為看到我們要取締他，就把在車後的便衣員警推開，推開警員之後被告就進入
    駕駛座要開車離去，我怕被撞，就往被告車子的右前方閃，但是還是被他撞到。
    」等語；證人即同時參與取締之便衣警員張慶福則於本院審理時證稱「當天下午
    三點左右我和陳俊良（我們是穿著便衣）在入境大廳看到被告，因為被告就是我
    們單位列管的黃牛，我們看到他招攬到一位男性的旅客，我們看到被告用手勢指
    示旅客從入境大廳走到出境大廳等車，我們就先用無線電聯絡當時人在出境大廳
    的制服警員乙○○，我們看到被告從入境大廳那邊下樓到地下停車場去，我們就
    尾隨著旅客，旅客走到航北路、航東路那邊停下來，我們就在航北路上面有停其
    他車輛的地方守候，後來接到乙○○無線電通知說他已經在十號門等待，約二、
    三分鐘後，我們就看到被告開車從航北路左轉航東路，左轉航東路後一、二個車
    身處停下來，我們看到他下車，當時後行李箱已經打開，被告要幫旅客上行李到
    後車廂，我和陳俊良分別走到被告車子的左後門、右後門處，那時乙○○也已經
    走到車頭了，我們三個是同時走到定點。我看到被告上完行李之後，我阻擋被告
    進入駕駛座，而且我有表明身分說我是警察，他本人也認得我，被告就把我推開
    ，他把我推開來之後要再進去時，我又阻擋他，結果他把車門一打開很用力把我
    撞開來，我退了四、五步，被告上車之後我感覺到被告的車子要動了，當時我下
    意識覺得站在前方的乙○○會被撞到，我當時向乙○○說被告可能會衝、要他小
    心。結果被告的車子就真的衝了，乙○○還來不及閃開，被告就已經往前衝，乙○○被撞到引擎蓋上，被告又續往前開了一小段距離，乙○○就從引擎蓋左側掉
    下來。」、「被告上車之後我感覺他的車子要開了，我就敲被告車子的玻璃，但
    是被告仍然沒有理會繼續往前開。」、「（問：被告說甲○○不但沒有去分隊作
    筆錄，而且他根本不可能聽到被告在分隊大喊『你們員警都不怕性命丟了，膽敢
    攔查我，我還有什麼好顧慮你們員警的性命安危』，你在分隊有沒有聽到被告說
    這樣的話？）有。因為被告衝撞乙○○之後就逃離現場，同事就先請甲○○去分
    隊作筆錄，我和其他同事就去中正機場週邊的道路去找被告，後來我們在機場外
    面林村外長虹停車場的前面找到被告的人車。被告在警車時就有說那些話，在
    分隊時仍然繼續說那些話。」等語。由該二證人之證詞可知，被告在上好旅客甲○○之行李後，即為便衣警員張慶福表明身份取締，被告並二度將張慶福警員推
    開，妨害其公務之執行，被告上駕駛座後，張慶福警員仍有以手敲擊被告之車窗
    玻璃，被告仍不顧取締，逕自踩油門逃離，其暴行妨害公務之直接故意犯行至明
    ，又被告上車前，張慶福、陳俊良、乙○○三位警員即已分別走至被告所駕前開
    自用小客車之左後門、右後門、正前方處就取締定位，妨止被告逃離，被告以暴
    行妨害張慶福公務之執行後，因欲逃避警員開單告發，乃逕自踩油門逃離，並撞
    擊在正前方之乙○○成傷，可見被告踩油門之時，乃出諸妨害公務之直接故意，
    又其因亟欲逃離現場，乃不顧已在正前方就取締定位之乙○○之安危，將之撞擊
    至車輛引擎蓋上，並揚長而去，可見其傷害乙○○之不確定故意亦至明。證人甲○○亦於警訊中證稱「我搭ＣＸ－五六四（班機）從香港回國，入境後走到入境
    排班車處要搭車時，一名拉客黃牛丙○○跟我招攬，問我要到那裏，我說要到新
    竹巿，他說車資新台幣一千五百元正，隨後並從入境帶我到出境搭他的車（車號
    ＬＱ－二七０二），當拉客黃牛丙○○幫我把行李放上行李廂後，有一名制服員
    警（即被害人乙○○）、二名便衣員警（即張慶福、陳俊良）表明身份並要求駕
    駛下車接受查察時，該駕駛看到員警已經在車輛前方之後，為了怕警方攔查，隨
    後忽然加足馬力往該名制服員警的人身衝撞，致使該員警被車身衝撞到車身的引
    擎蓋上，並又從引擎蓋上跌落。」、「我看到該名駕駛在貴分隊內大聲說：你們
    員警都不怕性命丟了，膽敢攔查我，我還有什麼好顧忌你們員警的性命安危。」
    等語，被告明知乙○○警員已在其車輛正前方之定位，仍不顧其安全，基於妨害
    公務之直接故意、傷害之間接故意，踩油門向前急衝逃離之事實，斑斑可考。公
    訴人以被告自知違法在先，見警取締亟欲逃跑，即無施強暴妨害公務之犯意，且
    其僅係亟欲逃跑，亦無傷害乙○○警員之故意，僅係未履行應有之注意義務，因
    而過失傷害乙○○警員云云，與自客觀事實認定之被告主觀犯意與心態均有未合
    ，且被告亟欲逃離亦與其有無妨害公務、傷害之故意無邏輯上不能併存之關係存
    在，僅以前者之存在即否定後者之存在，顯有誤謬。綜上，被告所辯無非臨訟卸
    責之詞，不足採信，此外，復有乙○○警員製作之書面報告、診斷證明書各一紙
    在卷足稽，本件事證明確，被告犯行足堪認定。
二、核被告所為，係犯刑法第一百三十五條第一項之強暴妨害公務罪、第二百七十七
    條第一項之傷害罪；公訴人認被告傷害乙○○警員部分，僅犯業務過失傷害罪，
    此部分依法逕行變更起訴法條。被告先後以強暴手段妨害張慶福、乙○○二警員
    公務之執行，均係出諸單一犯罪決意，在時間、空間密接之機會下所為者，自為
    接續犯。被告所犯前開二罪，互有方法結果之牽連關係，為牽連犯，應依刑法第
    五十五條之規定，從較重之傷害罪處斷；公訴人雖認被告之犯行不構成強暴妨害
    公務罪，然本院既認定被告此一犯行，且此一犯行又與本院已變更法條之傷害罪
    部分（否則若按公訴人所起訴之法條，過失傷害罪與其他犯罪，恆無構成牽連犯
    之可能）具有牽連犯裁判上一罪之關係，此一部分亦在本院得一併審究之範圍內
    ，公訴人所為之不另為不起訴處分乃屬無效。被告犯有多項前科，曾於八十六年
    間因恐嚇罪，經臺灣板橋地方法院於八十六年十二月四日判處拘役五十日確定，
    又於八十六年間因妨害公務罪，經本院於八十六年八月廿八日判處拘役四十日確
    定，再於八十六年間因違反動產擔保交易法，經臺灣板橋地方法院於八十七年二
    月十八日判處拘役四十日確定，又於八十七年間因竊盜罪，經臺灣板橋地方法院
    於八十八年七月二十八日判處有期徒刑三月確定，再於八十八年間因毀損罪，經
    本院中壢簡易庭判處罰金二千元確定，其之前開罪刑均經執行完畢，其又於九十
    年間因犯竊盜罪，經本院於九十年六月五日判處有期徒刑七月確定，甫於九十年
    十二月四日執行完畢，此有臺灣高等法院被告全國前案紀錄表一紙在卷可憑，被
    告於執行完畢五年內再犯本件有期徒刑以上之罪，為累犯，應依刑法第四十七條
    之規定，加重其刑。爰審酌被告以自用小客車撞擊執勤警員，對執勤警員之危害
    性甚大，亦係對公權力執行之赤裸裸挑戰，犯後亦無任何悔意，被告於八十六年
    七月廿七日亦曾在中正機場違規攬客，並對取締警員加以辱罵，而經本院以八十
    六年度易字第三七三八號判處罪刑在案（見前開臺灣高等法院被告全國前案紀錄
    表及該號判決書），猶不知心生警惕等一切情狀，量處如主文所示之刑。
據上論斷，應依刑事訴訟法第二百九十九條第一項前段、第三百條，刑法第一百三十
五條第一項、第二百七十七條第一項、第五十五條、第四十七條，罰金罰鍰提高標準
條例第一條前段，判決如主文。
本案經檢察官江苑臻到庭執行職務
中      華      民      國      九十一    年    十一    月      十三    日
                                臺灣桃園地方法院刑事第一庭
                                      法  官    曾  雨  明
右正本證明與原本無異。
如不服本判決，應於判決送達後十日內向本院提出上訴狀( 應附繕本 )，上訴於
臺灣高等法院。
                                      書記官    戴  育  萍
中        華        民        國    九十一    年   十一   月    十八    日
附論罪科刑依據之法條：
中華民國刑法第一百三十五條第一項
對於公務員依法執行職務時，施強暴脅迫者，處三年以下有期徒刑、拘役或三百元以
下罰金。
中華民國刑法第二百七十七條第一項
傷害人之身體或健康者，處三年以下有期徒刑、拘役或一千元以下罰金。
